臺灣臺北地方法院民事判決
111年度訴字第2404號
原      告  陳亞莉  
訴訟代理人  趙友貿律師
複  代理人  黃柏融律師
被      告  林進儀  



訴訟代理人  林梅珠  


上列當事人間請求返還借款等事件，本院於民國111年9月28日言
詞辯論終結，判決如下：
    主  文
一、被告應給付原告新臺幣陸拾伍萬元，及自民國一百一十一年
    五月四日起至清償日止，按週年利率百分之五計算之利息。
二、原告其餘之訴駁回。
三、訴訟費用由被告負擔百分之六十五，餘由原告負擔。
四、本判決第一項得假執行。但被告如以新臺幣陸拾伍萬元為原
    告預供擔保，得免為假執行。 
五、原告其餘假執行之聲請駁回。
    事實及理由
一、原告主張：
  ㈠被告因欠債問題受債主要脅，故於民國106年、107年陸續向
    原告借款，原告皆以現金方式交付借款，供被告生活開銷及
    給付租金使用，由於借款累積金額已達新臺幣（下同）90餘
    萬元，雙方經核算後約定加計利息後以總額100萬元計算，
    並於107年3月30日簽立借據，約定被告應於107年8月31日返
    還款項，詎被告迄今仍未返還借款，爰依據消費借貸法律關
    係，請求被告返還借款。
  ㈡並聲明：⒈被告應給付原告100萬元及自起訴狀繕本送達翌日
    起至清償日止，按週年利率5％計算之利息。⒉原告願供擔保
    請准宣告假執行。
二、被告則以：
    被告承認有向原告借款65萬元，並非借據所載之100萬元，
    就其餘部分並沒有借這麼多，被告目前生病，沒有錢可供清
    償等語，資為抗辯。
三、本院之判斷：
　㈠被告認諾借款65萬元部分：　
　⒈按民事訴訟法第384條所謂為訴訟標的之認諾，乃指被告對於
    原告依訴之聲明所為關於某法律關係之請求，向法院為承認
    者而言，其承認於言詞辯論時為之，即生訴訟法上認諾之效
    力，法院即應不調查原告所主張為訴訟標的之法律關係是否
    果屬存在，而以認諾為該被告敗訴之判決基礎，最高法院10
    9年度台上字第2466號判決意旨可資參照。
　⒉經查，就原告上揭金額之請求，被告訴訟代理人於111年9月2
    8日言詞辯論期日當庭以言詞表示：被告承認有借錢，但只
    有借款65萬元，但被告已經沒有錢，也沒工作等語 (本院卷
    第243頁)。且因被告訴訟代理人於111年9月28日提出民事委
    任狀(見本院卷第250頁)，其上載明被告訴訟代理人具有民
    事訴訟法第70條第1項但書及第2項所列各行為之特別代理權
    ，故被告訴訟代理人所為認諾之效力及於被告，則依前揭說
    明意旨，被告係對於原告主張之訴訟標的法律關係及請求金
    額，向法院就其中65萬元借款部分為承認之表示，應發生認
    諾之效力，就此部分之訴訟標的即65萬元即認被告認諾，應
    為被告敗訴之判決。
  ㈡被告所否認之借款35萬元部分：　　
　⒈按民事訴訟法第277條前段規定，當事人主張有利於己之事實
    者，就其事實有舉證之責任。是民事訴訟如係由原告主張權
    利者，應先由原告負舉證之責，若原告先不能舉證，以證實
    自己主張之事實為真實，則被告就其抗辯事實即令不能舉證
    ，或其所舉證據尚有疵累，亦應駁回原告之請求（最高法院
    17年上字第917號裁判意旨參照）。又稱消費借貸者，於當
    事人間必本於借貸之意思合致，而有移轉金錢或其他代替物
    之所有權於他方之行為，始得當之。是以消費借貸，因交付
    金錢之原因多端，除有金錢之交付外，尚須本於借貸之意思
    而為交付，方克成立。倘當事人主張與他方有消費借貸關係
    存在者，自應就該借貸意思互相表示合致及借款業已交付之
    事實，均負舉證之責任（最高法院98年度台上字第1045號裁
    判意旨參照）。
　⒉原告主張被告借款金額為100萬元，迄今均未清償。惟被告就
    其中35萬元之部分為否認，並以前揭情詞置辯，揆諸上開說
    明，自應由原告就35萬元部分雙方成立消費借貸法律關係乙
    節，負舉證之責。而原告就此固提出借據及雙方通話錄音譯
    文為證（見本院卷第19至24頁），且兩造書立之借據雖明確
    記載「林進儀向陳亞莉借款100萬元整，歸還日期107年8月3
    1日」等語（見本院卷第19頁）。惟細觀原告提供錄音譯文
    內容，原告提及「欸！你想起來了齁！蛤！」、「好啦，你
    還記得欠我100萬就好了拉」、「好啦！你記得就好啦！好
    啦！拜拜啦齁！」等語，被告固有「記起來了！記起來了！
    」、「好啦」、「對啦！對啦！」之內容對話，惟多為附和
    原告誘導式之詢問內容，由雙方間通話內容觀之，實無法得
    出兩造間業已交付100萬元借款之認定。
　⒊原告並無法提出其餘金流紀錄、匯款明細或被告簽立之收據
    ，以資證明雙方間金錢交付之數額，是本件自應以被告認諾
    之範圍為限，認定渠等間僅有前述65萬元之消費借貸關係，
    逾此範圍之請求，即無理由。至原告聲請傳喚林炎輝為證人
    ，以證明兩造間簽立借據經過，惟林炎輝並非於原告交付借
    款在場之人，亦非就兩造債權債務關係結算之人，縱使參與
    簽立借據流程，在無核算細節及書面資料的情況下，仍無法
    證明已交付之借款金額，實無法單憑林炎輝所述，遽認兩造
    間金錢交付之數額，亦無以傳喚林炎輝作證之必要，併予敘
    明。
四、綜上所述，本件本於被告之認諾，原告依兩造間之消費借貸關係，請求被告給付原告65萬元，及自本件起訴狀繕本送達翌日即111年5月4日起（見本院卷第41頁送達回證，本院卷第246頁）至清償日止，按週年利率5%計算之利息，為有理由，應予准許；逾此範圍之請求，為無理由，應予駁回。另本判決原告勝訴部分，係本於被告認諾所為之判決，爰依民事訴訟法第389條第1項第1款規定，依職權宣告假執行；又法院應依職權宣告假執行者，本毋庸原告為聲請，則本件原告仍聲請願供擔保宣告假執行，該聲請僅具督促法院職權發動之效力，爰不另為供擔保之諭知，附此敘明；並依同法第392條第2項規定，依職權宣告被告預供擔保後，得免為假執行；至原告敗訴部分，其假執行之聲請失所附麗，應併予駁回。
五、本件事證已臻明確，兩造其餘之攻擊防禦方法及所提證據，
    經本院審酌後，均核與判決結果不生影響，爰不一一論列，
    併此敘明。
六、訴訟費用負擔之依據：民事訴訟法第79條。
中　　華　　民　　國　　111 　年　　10　　月　　21　　日
                  民事第二庭  法  官  林怡君
以上正本係照原本作成。
如對本判決上訴，須於判決送達後20日內向本院提出上訴狀。如
委任律師提起上訴者，應一併繳納上訴審裁判費。
中　　華　　民　　國　　111 　年　　10　　月　　21　　日
                              書記官  陳俐妙